臺灣臺南地方法院刑事判決
111年度訴字第371號
聲  請  人  臺灣臺南地方檢察署檢察官
被      告  李如霖



上列被告因違反毒品危害防制條例案件，經檢察官提起公訴（11
0年度毒偵字第3084號），被告就被訴事實為有罪之陳述，本院
依簡式審判程序審理，判決如下：
　　主　文
李如霖施用第一級毒品，處有期徒刑拾月。
扣案如附表編號1所示之第一級毒品海洛因肆包、編號2所示之第
二級毒品甲基安非他命肆包，均沒收銷燬之；扣案如附表編號3 
至8所示之物品均沒收。
　　事實及理由
一、李如霖前因施用毒品案件，經本院以109年度毒聲字第358號
    裁定送觀察、勒戒後，認無繼續施用毒品傾向，於民國110 
    年4月28日釋放出所，並經檢察官不起訴處分確定。詎其復
　　基於施用第一、二級毒品之犯意，於民國110年11月16日8時
    許，在臺南市○區○○路000巷000○0號友人租屋處，以將第一
    級毒品海洛因（以下簡稱海洛因）及第二級毒品甲基安非他
    命（以下簡稱甲基安非他命）置於針筒中混合，再注射入人
    體之方式，同時施用海洛因及甲基安非他命1次。嗣於110年
    11月16日15時許，因另案在上址為警緝獲，並當場扣得如附
    表所示之物品，復徵得其同意採集尿液送驗，結果呈安非他
    命、甲基安非他命、可待因、嗎啡陽性反應，查悉上情。
二、前項犯罪事實，有下列證據足資證明：
　㈠法務部法醫研究所毒物化學鑑定書（偵卷第83頁）、臺南市
    政府警察局刑事警察大隊搜索扣押筆錄、扣押物品目錄表（
    警卷第17、23頁）、臺南市政府警察局刑事警察大隊採集尿
    液姓名對照表（警卷第41頁）、高雄市立凱旋醫院濫用藥物
    成品檢驗鑑定書（偵卷第87頁）、法務部調查局濫用藥物實
    驗室鑑定書（偵卷第93頁）、正修科技大學超微量研究科技
    中心之尿液檢驗報告(偵卷第81頁）附卷可憑。
　㈡被告李如霖於警詢、偵查及本院審理中之自白。
三、論罪科刑
　㈠核被告所為，係犯毒品危害防制條例第10條第1項、第2項之
    施用第一級、第二級毒品等罪嫌。被告持有第一級及第二級
    毒品之低度行為，為施用之高度行為所吸收，不另論罪。又
    被告以一行為而同時施用第一、二級毒品，為想像競合犯，
    依刑法第55條之規定，從一重之施用第一級毒品罪論處。
　㈡按法院於審酌被告是否適用累犯規定而加重其刑時，訴訟程
    序上應先由檢察官就前階段被告構成累犯之事實，以及後階
    段應加重其刑之事項，主張並具體指出證明方法後，法院才
    需進行調查與辯論程序，而作為是否加重其刑之裁判基礎。
    前階段構成累犯事實為檢察官之實質舉證責任，後階段加重
    量刑事項為檢察官之說明責任，均應由檢察官分別負主張及
    具體指出證明方法之責（最高法院110年度台上大字第5660
    號裁定意旨參照）。本件檢察官就被告有累犯事實，業於審
    判中主張並提出被告之刑案資料查註紀錄表、矯正簡表在案
    （偵卷第19至54頁、第65至66頁），且為被告於本院審理中
    所坦白承認（本院卷第84頁），應認足以證明被告累犯之事
    實。又檢察官於審理時主張被告於有期徒刑執行完畢五年內
    再犯本罪，本件與被告前案均為毒品案件，罪質相同，請本
    院依累犯之規定加重其刑（本院卷第86頁），是檢察官就被
    告構成累犯事實實質舉證及說明加重量刑事項符合上開裁定
    意旨。
　　    被告前因違反毒品危害防制條例案件，經本院於104年
    間以104年度訴緝字第44號、104年度審訴字第643號分別判
    處有期徒刑7月（2罪）、8月、4月、2月確定，嗣經本院以1
    05年度聲字第316號裁定定應執行有期徒刑2年確定，於108
    年4月18日假釋出監，並於109年1月11日縮刑期滿，未經撤
    銷假釋，以已執行完畢論等情，有臺灣高等法院被告前案紀
    錄表1份在卷可參。其於受前案徒刑之執行完畢後，5年以內
    故意再犯本件有期徒刑以上之罪，核與刑法第47條第1項所
    定累犯之要件相符。且係一再犯同罪質之罪，足見其惡性及
    對刑罰反應力薄弱，且依本案犯罪情節，並無應量處法定最
    低刑度之情形，即使依累犯規定加重其法定最低本刑，亦不
    致使行為人所承受之刑罰超過其所應負擔之罪責，即無司法
    院釋字第775號解釋意旨所指應裁量不予加重最低本刑，否
    則將致罪刑不相當之情形，爰依刑法第47條第1項規定，加
    重其刑。
　㈢被告雖供出其毒品來源為綽號「阿和」之人，惟其於警詢稱
    不知其真實姓名年籍、聯絡方式，復不同意提供手機內容供
    警方偵辦（警卷第8至9頁），足認本件未因被告之供述而查
    獲其他正犯或共犯，並無毒品危害防制條例第17條第1項減
    免其刑規定之適用，附此敘明。
　㈣爰以行為人之責任為基礎，審酌被告前有多次施用毒品犯行
    （成立累犯部分不重複評價），不思戒絕，竟再為本件施用
    毒品犯行；施用毒品屬自戕行為，所生危害非大；兼衡被告
    犯後始終坦承犯行，態度尚佳，於審理中自承為國中畢業之
    智識程度，從事臨時工工作，有2個分別為2歲、8歲的小孩
    ，現在由其老婆照顧之家庭生活及經濟狀況（本院卷第85頁
    ）等一切情狀，量處如主文所示之刑。
四、沒收部分：
　㈠扣案如附表編號1所示之海洛因4包，係查獲之第一級毒品；
    扣案如附表編號2所示之甲基安非他命4包，係查獲之第二級
    毒品，應依毒品危害防制條例第18條第1項前段規定，均予
    沒收銷燬之。至於盛裝上開毒品使用之包裝袋，因與其內殘
    留之毒品成分難以完全析離，且無析離之實益及必要，應均
    視同為第一、二級毒品，併依上開規定宣告沒收銷燬之。另
    因鑑驗用罄之毒品部分，既已滅失，自無庸為沒收銷燬之諭
    知。
　㈡扣案如附表編號3至8所示之物係被告所有、供吸毒所用，業
    據被告於本院審理時供述明確（本院卷第82頁），爰依刑法
    第38條第2項前段規定宣告沒收。
　㈢另扣案之手機2支、現金新臺幣2萬3千元，被告於警詢中及審
    理中供稱與其施用毒品犯行無關（警卷第7頁、本院卷第8
　　2頁），且亦無證據足資認定其與被告本案施用毒品犯行有
    關，爰不為沒收之諭知，附此說明。
五、據上論斷，應依刑事訴訟法第273條之1、第299條第1項前段
    、第310條之2、第454條，毒品危害防制條例第10條第1項、
    第2項、第18條第1項前段，刑法第11條、第55條、第47條第
    1項、第38條第2項前段，判決如主文。
六、如不服本件判決，得自收受送達之日起20日內，向本院提出
    上訴狀並敘述具體理由，上訴於臺灣高等法院臺南分院。
本案經檢察官蔡佩容提起公訴，檢察官吳惠娟到庭執行職務。
中　　華　　民　　國　　111 　年　　6 　　月　　23　　日
                    刑事第一庭法　官  鄭文祺
以上正本證明與原本無異。
如不服本判決應於收受本判決後20日內向本院提出上訴書狀，並
應敘述具體理由。其未敘述上訴理由者，應於上訴期間屆滿後20
日內向本院補提理由書狀（均須按他造當事人之人數附繕本）「
切勿逕送上級法院」。 
　　　　　　　　　　　　　　　書記官　黃政偉　　　　　　　　　
中　　華　　民　　國　　111 　年　　6 　　月　　24　　日
附錄本案論罪科刑法條：
毒品危害防制條例第10條第1項
施用第一級毒品者，處六月以上五年以下有期徒刑。
附表
編號 品名 數量 備註 1 海洛因 4包 1.碎塊狀3包合計淨重1.08公克（驗   餘淨重1.07公克，空包裝總重0.66   公克），純度83.54%，純質淨重0.   90公克； 2.粉末1包淨重0.12公克（驗餘淨重   0.11公克，空包裝重0.25公克）。 2 甲基安非他命 4包 重量分別為： 1.檢驗前淨重2.446公克、檢驗後淨   重2.434公克； 2.檢驗前淨重1.588公克、檢驗後淨   重1.576公克； 3.檢驗前淨重0.259公克、檢驗後淨   重0.242公克； 4.檢驗前淨重1.607公克、檢驗後淨   重1.592公克。 3 葡萄糖 2罐  4 電子磅秤 2臺  5 塑膠夾鏈袋 2批  6 注射針筒 1批  7 毒品吸食器 1組  8 毒品玻璃球吸食器 1個